臺北高等行政法院判決　　　　　　　　　　　　　　八十九年度訴字第三三○四號
　　　　　　　　　　　　　　　.
　　原　　　告　甲○○
　　被　　　告　勞工保險局
　　代　表　人　廖碧英總經理.
　　訴訟代理人　乙○○
　　　　　　　　丙○○
右當事人間因勞保事件，原告不服行政院勞工委員會中華民國八十九年十二月六日台
八十九勞訴字第○○二六九五五號訴願決定，提起行政訴訟。本院判決如左：
    主  文
原告之訴駁回。
訴訟費用由原告負擔。
    事  實
緣原告以離職退保後經診斷發現罹患塵肺症於民國（以下同）八十八年十月二十五日
檢據申請殘廢給付，案經被告審查，以原告所患未達勞工保險條例第五十三條附表即
勞工保險殘廢給付標準表給付標準，乃否准所請殘廢給付。原告不服，申請審議遭駁
回，乃提起訴願，經駁回後，遂向本院提起行政訴訟。茲摘敘兩造之訴辯意旨如左：
甲、原告方面：
一、聲明：求為判決
１、訴願決定及原處分均撤銷。
２、訴訟費用由被告負擔。
二、陳述：
１、原告從事煤礦工十餘年，於八十八年六月至桃園敏盛醫院作塵肺症檢查，被檢定
    罹患第二症度塵肺症，八十八年十月二十五日原告將檢驗之診斷書、肺功能表、
    Ｘ光拷貝等函送被告申請給付，八十八年十二月二日被告回函請原告再到其指定
    之醫學中心複檢，八十八年十二月二十九日原告將臺北榮民總醫院檢驗之診斷書
    （仍檢定原告罹患第二症度塵肺症）、肺功能表、吐氣曲線圖、Ｘ光拷貝再送被
    告申請給付。
２、桃園敏盛醫院、臺北榮民總醫院所開具之診斷證明之表格均係被告製發，醫院醫
    師依據其表格所列項目逐一檢驗後填寫，再綜合判斷受檢者屬第幾症度塵肺症。
    八十九年一月二十七日被告回函謂原告罹患第一症度塵肺症，不符給付標準，八
    十九年二月九日原告向勞工監理委員會申請審議，亦遭駁回，八十九年六月二十
    六日原告提起訴願，被告之訴願答辯書明載桃園敏盛醫院出具之原告之塵肺症肺
    功能檢查結果  FVC: 111%，FEV1:101%，FEV1/FVC:70.6%，臺北榮民總醫院出具
    之複檢證明載肺功能檢查結果 FVC:100%，FEV1:100%，FEV1/FVC:72%，完全符合
    勞工監理委員會審議勞工爭議事項審定書中所載行政院勞工委員會八十八年八月
    四日台八十八勞保三字第○○三三二○九號函檢送修正之「勞工保險塵肺症障害
    等級肺功能損失程度審定標準」規定之肺功能損失程度符合FVC: 60-79%，FEV1:
    60-79%，FEV1/FVC:60-74% 之一者，為前開標準第五十二項第十二等級，應給付
    一○○日之規定。
３、勞工監理委員會稱原告胸部Ｘ光無塵肺症表徵，屬塵肺症第一症度，惟塵肺症之
    檢驗係依據肺功能吐氣曲線圖、Ｘ光攝影等作綜合判斷，而審定其症度等級，非
    單僅依據Ｘ光之表徵，況Ｘ光僅係一影像，每位醫師之看法不盡相同，而肺功能
    損失程度有明確數字顯示，不會有看法不一致之情事，勞工監理委員會之審定似
    已違法，而訴願決定機關竟認同勞工監理委員會之審定及被告之答辯，原告深感
    不服。
４、綜上所述，請判決如原告訴之聲明。
乙、被告方面：
一、聲明：求為判決如主文所示。
二、陳述：
１、依勞工保險條例第五十四條規定：「被保險人因職業傷害或罹患職業病，經治療
    終止後，如身體遺存障害適合殘廢給付標準表規定之項目，並經保險人自設或特
    約醫院診斷為永久殘廢者，依同表規定之殘廢等級及給付標準，增給百分之五十
    ，一次請領殘廢補償費。」又依勞工保險殘廢給付標準表之胸腹部臟器障害系列
    附註二規定，胸腹部臟器障害等級之審定：胸腹部臟器機能遺存障害，須將症狀
    綜合衡量，永久喪失勞動能力與影響其日常生活活動或社會生活活動之狀況及需
    他人扶助之情形，比照精神、神經障害等級審定基本原則，綜合審定其等級。附
    註四規定「塵肺症」障害等級之審定：塵肺症障害亦應按照前述「胸腹部臟器障
    害」等級審定之原則，審定其等級。其中「胸腹部臟器機能遺存顯著障害，終身
    祗能從事輕便工作者」係屬第四十七障害項目第七殘廢等級，給付四四○日，附
    註六規定：「胸腹部臟器遺存障害者」係指胸腹部遺存機能障害，致工作上確有
    明顯之阻害而由醫學上可予證明者。另依「勞工保險塵肺症審定準則」二、塵肺
    症症度區分基準，塵肺症症度被審定為第二症度以上者，為勞工保險職業病，同
    準則三規定，勞工保險塵肺症之檢定，依左列各項檢查之施行審定之：（一）、
    Ｘ光攝影檢查。（全胸部直接或特殊攝影者）（二）、粉塵作業經歷調查。（三
    ）、胸部臨床檢查。（四）、結核精密檢查．．．（五）、心肺功能檢查．．．
    （六）、其他檢查．．．。復依行政院勞工委員會八十八年五月七日台八八勞保
    二字第○二○五○五號函補充、增列勞工保險殘廢給付項目，附表二「勞工保險
    塵肺症障害等級肺功能損失程度審定標準」附註規定：「塵肺症診斷第二症度以
    上者，塵肺症肺功能損失程度依下列標準審定：符合 FVC:51-59%、FEV1:41-59%
    、FEV1/FVC:51-59%、DLCO:41-59%、VO2MAX:ML/KG.MIN，按勞工保險殘廢給付標
    準第四十七障害項目胸腹部臟器遺存障害者，給付第七殘廢等級。．．．」
２、本件原告以其離職退保後罹患塵肺症申請職業病殘廢給付，並檢送敏盛綜合醫院
    八十八年十月二十日開具之殘廢診斷書、塵肺症診斷書及其胸部Ｘ光片為證，據
    原告肺功能檢查報告顯示：FVC: 111%，FEV1:101%，FEV1/FVC:70.6%，經被告特
    約醫師建請原告重檢肺功能與Ｘ光，被告乃函請原告複檢，原告再前往臺北榮民
    總醫院複檢，並將複檢結果送請被告審查，複檢結果為 FVC: 100%，FEV1: 100%
    ，FEV1/FVC:72%，DLCO:49%，又依據原告胸部片，被告特約醫師判定其為第一症
    度塵肺症，不符首揭「勞工保險塵肺症審定準則」二、塵肺症症度被審定為第二
    症度以上者為勞工保險職業病之規定，被告採之，核定不予給付，依法並無不合
    ，原告不服，申請審議，復經勞工保險監理委員會審定駁回，原告再提訴願，亦
    經駁回在案。
３、原告雖主張其於敏盛醫院及臺北榮民總醫院均診斷為第二症度塵肺症，惟被告及
    勞工保險監理委員會卻謂其屬第一症度塵肺症，暨Ｘ光僅係一影像，每位醫師之
    看法不盡相同，而肺功能損失程度有明確數字顯示等語。惟依前開法令規定，塵
    肺症障害等級之審定，應按照「胸腹部臟器障害」等級審定之原則而審定，並須
    依各種檢查方式檢定，且須被審定為第二症度以上者，始為勞工保險職業病，是
    被告審查被保險人是否符合殘廢給付之規定、其等級及標準，仍須根據被保險人
    所送之肺功能檢查報告及胸部Ｘ光片，依上開綜合審定原則為之，並非僅依據肺
    功能檢查結果，尤以影響肺功能之因素甚多，舉如自然老化、肺結核、肺氣腫、
    肺炎、慢性支氣管炎、肺肋膜積水等任何肺部感染所遺存之肺部病灶皆有可能造
    成影響，是更須依Ｘ光片判讀是否為塵肺症及其症度。又就塵肺症症度之判斷，
    醫療院所醫師就Ｘ光片之判讀並無拘束被告之效力，仍應以被告之審核為準。本
    件經被告特約醫師之審查意見為：「第一症度」、「Ｘ光未達第一型標準」，被
    告爰採之以核定不予給付，又本件經勞工保險監理委員會特約醫師審查亦認為：
    「依病人胸部Ｘ光片及肺功能測試，判定原告所患為第一症度，無塵肺症所見，
    所患並不符合勞工保險殘廢給付標準表標準。」，足見被告核定並無不當，原告
    主張要無可採。
４、綜上所述，請判決如被告答辯之聲明。
    理  由
一、按「被保險人因普通傷害或罹患普通疾病，經治療終止後，如身體遺存障害，適
    合殘廢給付標準表規定之項目，並經保險人自設或特約醫院診斷為永久殘廢者，
    得按其平均月投保薪資，依同表規定之殘廢等級及給付標準，一次請領殘廢補助
    費，．．．。被保險人領取普通傷病給付期滿，或其所患普通傷病經治療一年以
    上尚未痊癒，如身體遺存障害，適合殘廢給付標準表規定之項目，並經保險人自
    設或特約醫院診斷為永不能復原者，得比照前項規定辦理。」、「被保險人因職
    業傷害或罹患職業病，經治療終止後，如身體遺存障害，適合殘廢給付標準表規
    定之項目，並經保險人自設或特約醫院診斷為永久殘廢者，依同表規定之殘廢等
    級及給付標準，增給百分之五十，一次請領殘廢補償費。被保險人領取職業傷病
    給付期滿，尚未痊癒，如身體遺存障害，適合殘廢給付標準表規定之項目，並經
    保險人自設或特約醫院診斷為永不能復原者，得比照前項規定辦理。」，勞工保
    險條例第五十三條、第五十四條分別定有明文。又依勞工保險殘廢給付標準表胸
    腹部臟器障害系列附註二規定，胸腹部臟器障害等級之審定：胸腹部臟器機能遺
    存障害，須將症狀綜合衡量，永久喪失勞動能力與影響其日常生活活動或社會生
    活活動之狀況及需他人扶助之情形，比照精神、神經障害等級審定基本原則，綜
    合審定其等級。附註四規定，「塵肺症」障害等級之審定：塵肺症障害亦應按照
    前述「胸腹部臟器障害」等級審定之原則，審定其等級。其中「胸腹部臟器機能
    遺存顯著障害，終身祇能從事輕便工作者。」，係屬第四十七障害項目第七殘廢
    等級，給付標準四四○日。「胸腹部臟器遺存障害者」係屬第五十二障害項目第
    十二殘廢等級，給付標準一○○日。附註六規定，「胸腹部臟器遺存障害者」係
    指胸腹部遺存機能障害，致工作上確有明顯之阻害而由醫學上可予證明者，如膀
    胱括約肌變化所致之尿失禁或肛門括約肌不全（因斷裂等）所致之大便失禁者，
    適用第五十二項第十二級．．．。再依同條例第三十四條附表即勞工保險職業病
    種類表中第八類第一項之職業病名稱為塵肺症，該表之備註一、勞工保險塵肺症
    審定準則，另以表定之。二、粉塵作業範圍及塵肺症合併症之範圍，由中央主管
    機關訂之。另依勞工保險塵肺症審定準則規定：「．．．二、塵肺症症度區分基
    準：（從事粉塵作業之被保險人，依其塵肺檢定檢查之結果，依左表所列區分為
    第一症度至第四症度，依此區分，被審定為第二症度以上者，為勞工保險職業病
    ）。．．．三、勞工保險塵肺症之檢定，依左列各項檢查之施行審定之：（一）
    Ｘ光攝影檢查（全胸部直接或特殊攝影者）。（二）粉塵作業經歷調查。（三）
    胸部臨床檢查。（四）結核精密檢查．．．。（五）心肺功能檢查．．．。（六
    ）其他檢查．．．。」復依行政院勞工委員會八十七年十一月五日台八十七勞保
    三字第○五○二○七號函所檢送勞保被保險人離職退保後經診斷確定罹有職業病
    者請領職業災害保險給付作業處理原則規定：「（一）給付對象：勞保被保險人
    因保險期間罹患疾病，於離職退保後經診斷確定為職業病者。（二）給付項目：
    職業災害保險殘廢給付。（三）職業病給付之種類：勞工保險職業病種類表所列
    及本會核定增列之職業病。．．．（五）殘廢給付之核給：１．原無領取殘廢給
    付之離職退保後始診斷確定罹有職業病之原勞保被保險人，依勞工保險條例相關
    規定核給。．．．」復依行政院勞工委員會八十八年八月四日台八十八勞保三字
    第○○三三二○九號函補充、增列勞工保險殘廢給付項目，「勞工保險塵肺症障
    害等級肺功能損失程度審定標準」附註規定，塵肺症診斷第二症度以上者，塵肺
    症功能損失程度依下列標準審定，符合FVC:60-79%、FEV1:60-79%、FEV1/FVC:60
    -74%、DLCO:60-79%、VO2MAX:20-25ML/KG.MIN，按勞工保險殘廢給付標準表第五
    十二項「胸腹部臟器遺存障害者。」，發給第十二等級給付。符合  FVC:51-59%
    FEV1:41-59%、FEV1/FVC:51-59%、DLCO:41-59%、VO2MAX:15-20ML/KG.MIN，按勞
    工保險殘廢給付標準表第四十七項「胸腹部臟器機能遺存顯著障害，終身祇能從
    事輕便工作者。」，發給第七等級給付。符合FVC:41-50%、FEV1:31-40%、FEV1/
    FVC:40-50%、DLCO:30-40% ，按勞工保險殘廢給付標準表第四十六項「胸腹部臟
    器機能遺存顯著障害，終身不能從事工作者。」，發給第三等級給付。．．．註
    ：1. FEV1：第一秒分時肺活量。2. FVC：用力肺活量。3. DLCO：氣體交換，肺
    彌散功能。4.VO2MAX：最高耗氧量。5.上開標準參考美國醫學會、美國胸腔醫學
    會肺部障害分類及我國內政部殘障鑑定手冊。6.塵肺症必需Ｘ光確認為第二症度
    以上者，可依肺功能標準確實描述臨床症狀並註明符合殘廢給付之等級。
二、本件原告於離職退保後以罹患塵肺症於八十九年二月十六日（被告收文日期）向
    被告申請職業病殘廢給付。據敏盛綜合醫院八十八年十月二十日開具同年九月九
    日審定殘廢之殘廢診斷書及塵肺症診斷書、肺功能報告載略以：原告罹有塵肺症
    第二症度，患者可從事輕便工作。肺功能檢查：FEV1/FVC: 70.6%，FVC：111%，
    FEV1: 101%。復據原告重作肺功能檢測及Ｘ光片，據臺北榮民總醫院八十八年十
    二月十六日開具塵肺症診斷書、肺功能報告載略以：FEV1/FVC: 72%，FVC: 100%
    ，FEV1: 100%。有該等診斷書等影本附原處分卷可稽。案經被告審查，以原告所
    患係第一症度塵肺症，未達首揭標準表，乃否准所請殘廢給付。原告於訴願中訴
    稱：敏盛醫院、臺北榮民總醫院作塵肺症檢查，結果認定係罹患第二症度塵肺症
    ，被告持何理由而核定不予給付云云。訴願決定機關以：據原處分卷附勞工保險
    局專業醫師審查意見表認：依病人胸部Ｘ光片及肺功能測試，判定原告所患為未
    達第一型標準，屬第一症度塵肺症，不符合勞工保險殘廢給付標準表給付標準。
    復據原審定卷附勞工保險監理委員會專業醫師審查意見表認：依病人胸部Ｘ光片
    及肺功能測試，判定原告所患為第一症度，無塵肺症所見，所患並不符合勞工保
    險殘廢給付標準表給付標準。復依前開法令規定，塵肺症障害等級之審定，應按
    照「胸腹部臟器障害」等級審定之原則而審定，並須依各種檢查方式檢定。症度
    之區分基準，只係塵肺症審定為職業病之基準，故規定被審定為第二症度以上者
    ，始為勞工保險職業病，其殘廢給付之等級及標準，仍須依上開綜合審定原則並
    就肺功能損失程度之臨床症狀而審定之。又被告於審核保險給付案件時，除以被
    保險人或受益人檢附之保險資料、診斷書等書面資料予以審核外，如有必要，亦
    須另外徵詢專科醫師意見或實地派員訪查瞭解實情等，故法令明文規定保險人或
    勞工保險監理委員會為審核保險給付或爭議事項，得調查有關之文件、得另行指
    定醫院或醫師複檢、並得通知出具診斷書之醫院診所檢送必要之有關診療病歷等
    ，即雖以專門醫師診斷證明為依據，審查核定權仍在被告。所訴係對法令之誤解
    ，委無足採。原處分揆諸首揭規定並無違誤，應予維持。
三、原告於本件行政訴訟中猶執前詞爭議，惟經本院審核被告以原告所患未達勞工保
    險條例第五十三條附表即勞工保險殘廢給付標準表給付標準，而否准原告所請殘
    廢給付之處分所持之理由，暨勞工保險監理委員會審定駁回原告之申請審議及訴
    願決定機關決定駁回原告之訴願所持之理由，均無不妥，是原告之陳詞均不可採
    。從而，被告所為之上開處分，揆諸首揭規定，並無違誤，訴願決定予以維持，
    亦無不合。原告徒執前詞，訴請撤銷訴願決定及原處分，並無理由，應予駁回。
四、兩造其餘攻擊防禦方法與本件判決結果不生影響，故不逐一論述，併此敘明。
據上論結，本件原告之訴為無理由，爰依行政訴訟法第九十八條第三項前段判決如主
文。
中　　華　　民　　國　　　九十一　　　年　　　二　　　月　　　二十七　　日
　　　　　　　　　　　　　　　臺 北 高 等 行 政 法 院  第 三 庭
            　　                    審 判 長 法    官  徐 瑞 晃
                                             法    官  李 得 灶
                                             法    官　吳 慧 娟
右為正本係照原本作成。
如不服本判決，應於送達後二十日內，向本院提出上訴狀並表明上訴理由，如於本判
決宣示後送達前提起上訴者，應於判決送達後二十日內補提上訴理由書（須按他造人
數附繕本）。
中　　華　　民　　國　　　九十一　　年　　　二　　　　月　　二十七　　　日
            　　　　　　　　　　　　　　     書 記 官  林 玉 卿
